臺灣臺中地方法院刑事判決　　　　　　　　　　　　九十二年度易字第二九二二號
　　公　訴　人　臺灣臺中地方法院檢察署檢察官
　　被　　　告　丙○○
右列被告因偽造文書案件，經檢察官聲請簡易判決處刑（九十二年度偵字第八九七二
號），本院臺中簡易庭認不宜逕以簡易判決處刑，移由本院刑事庭依通常程序審理，
被告於準備程序就被訴事實為有罪之陳述，本院合議庭認宜適用簡式審判程序，逕由
受命法官予以判決如左：
    主  文
丙○○連續行使從事業務之人，明知為不實之事項，而登載於其業務上作成之文書，
足以生損害於公眾及他人，處有期徒刑伍月，如易科罰金，以佰元折算壹日。
    事  實
一、丙○○前於民國八十二年間，因違反商標法案件，經臺灣高等法院臺中分院於八
    十二年十月二十八日以八十二年度上易字第二一一二號判處有期徒刑四月確定，
    並於八十三年十月二十日易科罰金執行完畢（不構成累犯），猶未知悔改，其與
    案外人張來有為夫妻關係，而張來有為設址於臺中市北屯區○○○路四七號「榮
    碁商行」（已於民國九十年五月十五日辦理註銷登記）之名義負責人，惟榮碁商
    行之業務實際係由丙○○負責執行，依法製作榮碁商行營業支出之各類所得扣繳
    暨免扣繳憑單與營利事業所得稅結算申報書係屬丙○○之附隨業務，為從事業務
    之人。其明知榮碁商行自八十七年六月十九日即遷離向賴美華所承租之臺中市○
    ○路○段三十巷二十二號房屋，且未曾再支付賴美華租金，竟基於偽造文書之概
    括犯意，連續於八十九年間，指示不知情之聖偉會計事務所負責人甲○○，製作
    榮碁商行於八十八年間支付賴美華租金新台幣（下同）六萬元之各類所得扣繳暨
    免扣繳憑單、八十八年度營利事業所得稅結算申報書，進而於八十九年間持之向
    財政部臺灣省中區國稅局東山稽徵所申報。復於九十年間，又承繼前開偽造文書
    之概括犯意，先後再指示不知情之甲○○製作榮碁商行於八十九年間支付賴美華
    租金六萬元之各類所得扣繳暨免扣繳憑單、八十九年度營利事業所得稅結算申報
    書、九十年間支付賴美華租金一萬五千元之各類所得扣繳暨免扣繳憑單，並於九
    十年間陸續持向財政部臺灣省中區國稅局東山稽徵所申報而行使之，足以生損害
    於遭虛報租金收入之賴美華及稅捐稽徵機關對於稅捐稽徵之正確性。
二、案經賴美華之夫陳政樂告發由臺灣臺中地方法院檢察署檢察官偵查起訴。
    理  由
一、右揭犯罪事實，業據被告丙○○於警詢、偵查及本院訊問時均坦承不諱，核與告
    發人即賴美華之夫陳政樂、證人即榮碁商行之實際負責人張來有與記帳業者甲○
    ○證述之情節相符（見他字卷第九頁、第二一頁、第三八頁至第三九頁；偵字卷
    第二六頁至第二七頁；本院卷第二四頁至第二五頁），並有賴美華與丙○○之不
    動產租賃契約書乙份（見發查卷第七頁）、賴美華八十八年度及八十九年度各類
    所得扣繳暨免扣繳憑單各乙張（見偵字卷第一七頁、第一八頁）、榮碁商行八十
    八年度與八十九年度營利事業所得稅結算申報書各乙紙（見他字卷第四四頁、第
    四七頁）及榮碁商行九十年度綜合所得稅ＢＡＮ給付清單乙紙在卷為憑（見偵字
    卷第一九頁），足見被告前揭自白，確與事實相符，堪予採信。本件事證業臻明
    確，被告犯行堪以認定。
二、按刑法上所謂「業務」，指公務以外之職業事務而言，亦即日常生活從事於公務
    員以外之職業所處理之事務，不論為全（專）職或半（兼）職，主要事務或附隨
    事務，有給或無給，已否得法律之許可，凡以反覆同種類之行為為目的之社會活
    動具有持續性者，皆屬之，並不以具備一定之形式條件為必要；另所謂「業務上
    作成之文書」，指從事業務之人，基於業務上之行為所作成之文書，且營利事業
    填報之各類所得扣繳暨免扣繳憑單及營利事業所得稅結算申報書係執行公司營運
    事務之附隨業務而製作，乃業務上所掌之文書。查本件榮碁商行確係以被告丙○
    ○為實際之負責人，榮碁商行之報稅等會計事務且係由被告委託聖偉會計事務所
    人員處理，則為榮碁商行製作扣繳憑單及營利事業所得稅結算申報書以供報稅使
    用，自為被告之附隨業務無疑。是被告右揭所為，核係犯刑法第二百十六條、第
    二百十五條之行使業務上登載不實文書罪。被告利用無犯罪故意之聖偉會計事務
    所人員甲○○，製作不實之扣繳憑單及營利事業所得稅結算申報書，並進而行使
    之行為，均屬間接正犯。又被告明知為不實事項而登載業務不實文書之低度行為
    ，應為行使業務登載不實文書之高度行為所吸收，不另論罪。被告先後多次之行
    使業務上登載不實文書之犯行，時間緊接，所犯係犯罪構成要件相同之罪，顯係
    基於概括犯意為之，自為連續犯，應依刑法第五十六條之規定論以一罪，並加重
    其刑。另按商業會計法第七十一條第一款所稱之會計憑證，依同法第十五條規定
    ，分為原始憑證與記帳憑證二類，原始憑證係指證明事項之經過，而為造具記帳
    憑證所根據之憑證；記帳憑證係指證明會計人員之責任，而為記帳所根據之憑證
    。又所得稅之扣繳義務人依所得稅法第八十九條第三項填發之免扣繳憑單，或依
    同法第九十二條開具之扣繳憑單，其用意在於稽徵機關蒐集及掌握課稅資料，以
    利稅捐之核課，就營利事業所得稅核課觀點而言，上開所稱原始憑證，依應所得
    稅法及相關法令規定辦理。而營利事業所得稅查核準則第七十二條第十款規定「
    租金支出之合法憑證，為統一發票、收據或簽收之簿摺。如經由金融機構撥款直
    接匯入出租人之金融機構存款帳戶者，應取得書有出租人姓名或名稱、金額及支
    付租金字樣之銀行送金單或匯款憑條」，因租金支出項目屬於「外來憑證」，即
    商業會計法第十六條第一款所謂之「自其商業本身以外之人所取得者」，依前開
    營利事業所得稅查核準則第七十二條第十款之例示，應皆係由出租人製作後給予
    承租人，自非承租人所能自行製作，是本件證人甲○○於本院所提出其會計事務
    所提供予客戶填寫，供事務所代客戶申報營利事業所得稅所用之制式表格文件（
    見本院卷第三二頁），自非屬所謂商業會計憑證，被告於其上綜有虛偽不實之記
    載，亦與商業會計法第七十一條第一款之罰則無涉，併予敘明。爰審酌被告前已
    有事實欄所列之前科，素行不佳，有臺灣高等法院被告全國前案紀錄表乙份在卷
    可查，其為榮碁商行之實際執行經營業務者，竟企圖逃漏營利事業所得稅而為上
    開犯行，惟因商行之營利事業所得稅已自行申報擴大書審案件，並已自行依法調
    整，而未生逃漏稅捐之結果（見偵字卷第一六頁所附財政部臺灣省中區國稅局東
    山稽徵所中區國稅東山二字第０九二００二０六四０號函），兼衡酌出租人賴美
    華因被告犯行所致之損害及被告犯後坦認犯行不諱，足見其深切悔意之犯罪後態
    度等一切情狀，量處如主文所示之刑，並諭知易科罰金之折算標準。
據上論斷，應依刑事訴訟法第四百五十二條、第二百七十三條之一第一項、第二百九
十九條第一項前段，刑法第五十六條、第二百十六條、第二百十五條、第四十一條第
一項前段，罰金罰鍰提高標準條例第一條前段、第二條，判決如主文。
本案經檢察官乙○○到庭執行職務。
中    華    民    國      九十三      年       一      月     三十    日
                                臺灣臺中地方法院刑事第九庭
                                      法  官  陳 思 成
右正本證明與原本無異。
如不服本判決，應於判決送達後十日內向本院提出上訴狀，上訴於臺灣高等法院臺中
分院( 須附繕本 )。
                                      書記官
中    華    民    國      九十三      年       一      月     三十    日
附錄論罪科刑法條
刑法第二百十五條：
從事業務之人，明知為不實之事項，而登載於其業務上作成之文書，足以生損害於公
眾或他人者，處三年以下有期徒刑、拘役或五百元以下罰金。
刑法第二百十六條：
行使第二百十條至第二百十五條之文書者，依偽造、變造文書或登載不實事項或使登
載不實事項之規定處斷。
